臺灣板橋地方法院民事判決　九十一年度婚字第二九二號
　　原　　　告　乙○
　　被　　　告　甲○○○
右當事人間請求離婚事件，本院判決如左：
    主    文
原告之訴駁回。
訴訟費用由原告負擔。
    事　　實
甲、原告方面：
  一、聲明：求為判決准原告與被告離婚及訴訟費用由被告負擔。
  二、陳述：
    （一）按民法第一０五二條第二項規定，有前項以外重大事由，難以維持婚姻者
          ，他方得向法院請求離婚。所謂是否有難以維持婚姻之重大事由，判斷標
          準為婚姻是否已生破綻而無回復之希望，婚姻乃一男一女之兩性結，以組
          織家庭，共同生活為目的。故有足以破共同生活或難以維持共同生活之情
          事發生，允宜許其離婚以消滅婚姻關係。原、被告分居至今已長達七年，
          其間彼此不聞不問，並無任何往來或是聯絡，亦無任何通信，彼此間對對
          方之現軟均一無所悉，可見雙方均已無維繫婚姻之意願與行為，夫妻間誠
          摯相愛、互信互守之基礎已蕩然無存其婚姻自屬無法維繫。考量當今社會
          現況，科技日高師月，世事瞬息萬，夫妻之間一年未曾同居共營婚姻生活
          ，其思想、感情與生活習性即已有相當差異，痕滋生，茲兩造竟長達七年
          之久，不曾共營夫妻婚姻生，其間差距，自不言可諭，另一方面，原告目
          前已達六十八歲，若不及早結束有名無實之婚姻關，亦無法對人生有新的
          規劃與願景。兩造有長達七年之分居生活外，雙方為有名無實之夫妻關係
          ，彼此感情已破裂，雙方實難再行維持婚姻生活，爰依民法第一０五二條
          第二項之規定，訴請離婚。
    （二）對被告抗辯之陳述：我是自己離家的，因為我自己出去生活比較安靜，我
          到大陸沒有娶，是有跟別人同居，但是現在已經結束了，當初離家的時候
          我已經退休了，我無法再為家庭生活負責。被告和證人所言大致沒有錯，
          我們也分居七年了，我是想圖個清靜才想離家。
  三、證據：提出戶籍謄本一件為証。
乙、被告方面：
  一、聲明：求為判決駁回原告之訴。
  二、陳述：原告所述不實在。在今年元月四日我有叫我兒子到原告家幫他過生日，
      在八十七年原告有回家拿一捲錄影帶給大家看，他說他在大陸已經有跟一名女
      子在一起，八十四年四月十六日原告離家，過兩天我有到警察局報失蹤人口，
      後來他回家我有去報撤銷，因為家裡東西失竊過，基於安全我家裡有加一把鎖
      ，我們婚後是一起住在中和過，是原告自己離家的，我沒有搬走過，因為孩子
      及家庭問題，原告也打過長子，我們也有發生過爭執，我們沒有辦法溝通，我
      們之間的感情不是很好，他要離家之前也沒有徵兆，我們也沒有發生爭吵，在
      家裡沒有換鎖之前，他也有回來過，他放錄影帶給家人看時也有說他在大陸已
      經娶了這名女子，我有問過原告是否要回家過年？他說他死也不會回家，在八
      十四年十二月份的時候他出車禍時，他有打電話給我，我每天到醫院去看他，
      我也常常叫我兒子去看他，原告不負家庭的責任，女兒生病也不管，兒子要讀
      書也不管學費，還是由長子支付的，我自己身體也不好，我每天都服藥，我有
      高血壓、糖尿病。
  三、請求訊問証人即兩造之子彭家棟。
丙、本院依原告之聲請訊回証人彭家棟。
    理　　由
一、按民法第一０五二條第二項及但書之規定，有前項以外重大事由，難以維持婚姻
    者，他方得向法院請求離婚。但事由應由夫妻之一負擔者，僅他方得請求離婚。
二、經查，兩造婚姻關係現仍存續中，故有原告提出之戶籍謄本配偶欄記載可據，而
    原告主張兩造分居數年之事實，為被告所不否認，但被告抗辯稱其並未離家，而
    係原告自行離家造成分居之事實，且伊曾要求原告返家，但為原告所拒等情，為
    原告所不否認，復經証人即兩造之子彭家棟到場証稱：爸爸用惡意遺棄的事由請
    求離婚，事實上父母親是有不合，爸爸在離家及受傷過後，我都有去陪他，爸爸
    離家時我已經成年了，但是弟弟和妹妹還在讀書，媽媽一人負擔家計壓力很沈重
    ，我們從來沒有搬過家，爸爸在離家之後只有一、兩年支付我弟弟的健保費，其
    餘部分都沒有支付，弟弟的生活費及學費都是媽媽支付的，爸爸剛離家的一、兩
    年的時候在家裡沒有人的時候爸爸有回家，因為我們發現家裡的東西被動過了，
    我們在換鎖之後，我們也沒有不讓他回來，有一天媽媽打電話到我公司叫我回家
    ，爸爸在家放錄影帶給我們看，裡面有一個女人及一個十六歲的小孩，爸爸說在
    臺灣要先離婚才可以在大陸辦結婚，我是希望他們能好好談，不要用訴訟的方式
    ；我們家三個小孩都是由媽媽帶大的，對媽媽的付出及感覺我們都看在眼裡。我
    去找爸爸回來之後媽媽都會問我爸爸好不好，爸爸的情形如何等語。足認，兩造
    長年分居之事實，是原告自行離家，不願返家同居，且不負擔家造計所造成，是
    兩造婚姻關係縱因長年分居或可稱已有難以維持婚姻之重大事由，惟該事由之起
    因即可歸責於原告，該事由應由原告負擔，揆諸前開說明，此非原告可得據以訴
    請離婚之事由，是原告依民法第一千零五十二條第二項請求判決原告與被告離婚
    ，為無理由，應予駁回。
三、據上論結，原告之訴為無理由，爰依民事訴訟法第七十八條，判決如主文。
中　　　華　　　民　　　國　　九十一　　年　　　四　　　月　　 十二 　　日
                                        臺灣板橋地方法院家事法庭
~B法　　　官　李釱任
右正本證明與原本無異
如對本判決上訴，須於收受決正本後二十日內提出上訴狀(須按他造人數附繕本)
中　　　華　　　民　　　國　　九十一　　年　　　四　　　月　　 十五　　 日
~B法院書記官　廖宮仕
